臺灣臺南地方法院刑事判決　　　　　　 95年度交訴字第153號
公　訴　人　臺灣臺南地方法院檢察署檢察官
被　　　告　甲○○
上列被告因過失致死等案件，經檢察官提起公訴（95年度偵字第
3341號、第8388號），及移送併辦（95年度偵字第9863號、第98
64號），被告於準備程序進行中就被訴事實為有罪之陳述，經本
院合議庭裁定由受命法官獨任進行簡式審判程序後，判決如下：
    主  文
甲○○服用酒類，不能安全駕駛動力交通工具而駕駛，處罰金新
台幣陸萬元，如易服勞役，以新台幣壹仟元折算壹日；又因過失
致人於死，處有期徒刑壹年。
    事  實
一、甲○○於民國九十五年二月十二日某時，在高雄縣路竹鄉○
    ○路某檳榔攤內，飲用保力達加米酒，於酒後已不能安全駕
    駛動力交通工具，竟仍不顧大眾行車之公共安全，於同日晚
    上八時許，駕駛車牌號碼ＶＩ－４９２７號自用小客車欲前
    往臺南縣新營市，於同日晚上九時二十三分許行經臺南縣官
    田鄉○○村○道臺一線北上３０５‧９公里處時，本應注意
    車前狀況，隨時採取必要之安全措施，且當時天候晴、夜間
    有照明、柏油路面、路面乾燥、無缺陷及障礙物等情形，並
    無不能注意之情事，復因酒後處於精神不濟之狀態，而疏於
    注意車前狀況，貿然以逾上揭路段每小時七十公里速限之時
    速約八十公里行駛，致撞擊同向前方由蔡榮祈所騎乘後載蔡
    王碧霞之車牌號碼ＪＴＧ－７３０號重型機車，致蔡榮祈及
    蔡王碧霞因而人車倒地，造成蔡榮祈受有顱內出血及蔡王碧
    霞受有頭腹部挫傷併雙肋骨骨折失血休克之傷害。甲○○隨
    即託路人呼叫救護車，緊急將蔡榮祈及蔡王碧霞二人分別送
    往奇美醫院柳營分院及營新醫院救治，惟經急救後蔡榮祈仍
    於同日晚上十時四十五分許不治死亡，蔡王碧霞亦於同日晚
    上十時三十二分許不治死亡。甲○○並於上揭車禍發生後，
    向據報到場處理交通事故之警員黃世昌表明係肇事者並接受
    裁判，且經警於同日晚上九時四十五分在臺南縣警察局麻豆
    分局官鎮派出所以酒精檢測器測試其呼氣後之酒精濃度值為
    每公升０‧６７毫克。
二、案經臺灣臺南地方法院檢察署檢察官相驗後偵查起訴。
    理  由
一、上揭事實，業據被告甲○○於警詢、偵查及本院審理中坦承
    不諱，並有道路交通事故現場圖、道路交通事故調查報告表
    （一）（二）、刑法第一百八十五條之三案件測試觀察紀錄
    表、酒精濃度測試單、奇美醫院柳營分院診斷證明書及營新
    醫院診斷證明書各一紙，檢察官勘驗筆錄、相驗屍體證明書
    及驗斷書各二紙及警察蒐證照片二十二張在卷可佐。又按刑
    法第一百八十五條之三所規範之服用酒類或其他相類之物，
    不能安全駕駛動力交通工具而駕駛之公共危險行為，係屬抽
    象危險犯之規定，此種抽象危險犯係伴隨飲酒過量駕車之行
    為當然成立，亦即祇須客觀上有此行為，危險即視為當然存
    在，是否果真肇事，並不影響公共危險罪責之成立，然如確
    實因之駕車肇事，其刑責之明顯性更不待言。又飲用酒類後
    所吐氣酒精濃度超過每公升０‧２５毫克或血液中酒精濃度
    超過百分之０‧０５以上者不得駕車，道路交通安全規則第
    一百十四條第二款亦定有明文，查被告係在九十五年二月十
    二日晚上九時四十五分，測得其呼氣之酒精濃度為每公升０
    ‧６７毫克，有卷附酒精測定紀錄表一紙可稽，參以被告與
    被害人蔡榮祈及蔡王碧霞所乘機車碰撞等情，顯見被告當時
    已因不勝酒力而影響其行車判斷力及控制力，其行車控制力
    已減弱至不能安全駕駛之程度至為灼然。再者，按行車速度
    ，依速限標誌或標線之規定；汽車行駛時，駕駛人應注意車
    前狀況，並隨時採取必要之安全措施，道路交通安全規則第
    九十三條第一項前段、第九十四條第三項分別定有明文，被
    告駕車自應注意上述道路交通安全規定。又依附卷之交通事
    故調查報告表所載，本件肇事時、地之天候、路況、光線皆
    良好，則肇事彼時，被告並無不能注意之情事，竟酒後駕車
    疏未注意及此，而撞擊被害人蔡榮祈及蔡王碧霞二人致死，
    顯有應注意能注意而不注意之過失責任，且被告肇事與被害
    人二人之死亡結果間，復具有相當因果關係。再者，本件送
    臺灣省臺南區車輛行車事故鑑定委員會鑑定結果認被告酒醉
    駕駛小客車，超速行駛，未注意車前狀況，追撞機車為肇事
    原因，有該委員會台南區九五０二九三案鑑定意見書一份附
    卷足憑（見偵查卷第七十頁），經送臺灣省車輛行車事故覆
    議鑑定委員會鑑定結果亦認被告於夜間酒精濃度過量駕駛自
    小客車，超速行駛且未注意車前狀況追撞機車為肇事原因，
    有該委員會九十六年一月三十日府覆議字第０九五０一０一
    二０一號函在卷可證（見本院卷第三十八頁），與上揭就被
    告過失責任之認定並無齟齬，自可供本院參考。綜上，被告
    自白核與事實相符，事證明確，其犯行應足認定。
二、新舊法比較：
  （一）按被告行為後，刑法業於九十四年二月二日經總統以華
        總一義字第０９４０００１４９０１號令修正公布，並
        於九十五年七月一日施行，參酌最高法院九十五年五月
        二十三日刑事庭第八次會議決議，新刑法第二條第一項
        之規定，係規範行為後法律變更所生新舊法律比較適用
        之準據法，於新刑法施行後，應適用新刑法第二條第一
        項之規定，為「從舊從輕」之比較。
  （二）被告係對於未發覺之罪自首而接受裁判，而被告行為後
        ，刑法第六十二條有關自首之規定已有修正，修正前之
        舊法規定為「必減」其刑，修正後改為「得減」其刑，
        此項變動影響行為人之刑罰法律效果，係屬新修正刑法
        第二條第一項之「法律變更」，本件被告自首之時間係
        於新修正刑法生效前之九十五年二月十二日，自應為新
        舊法比較，經比較新舊法結果，因修正前舊法規定為「
        必減」其刑，較有利於行為人，即新法之規定對於被告
        並無較為有利之情形，是依修正後刑法第二條第一項前
        段之規定，本件應適用被告行為時之法律，即應適用修
        正前刑法第六十二條之規定，減輕被告之刑。
  （三）本件被告犯罪時，刑法第四十二條第二項前段規定：「
        易服勞役以一元以上三元以下折算一日。」又被告行為
        時之易服勞役折算標準，業據修正前罰金罰鍰提高標準
        條例第二條前段規定，就其原定數額提高為一百倍折算
        一日，則本件受刑人行為時之易服勞役折算標準，應以
        銀元三百元折算一日，即新台幣九百元折算一日。惟九
        十五年七月一日修正公布施行之刑法第四十二條第三項
        前段規定：「易服勞役以新台幣一仟元、二仟元或三仟
        元折算一日。」比較修正前後之易服勞役折算標準，以
        修正後之規定，較有利於被告，則應依刑法第二條第一
        項後段規定，適用修正後之刑法第四十二條第三項前段
        規定，定其折算標準。
  （四）依九十五年六月十四日修正公布、同年七月一日施行之
        刑法施行法第一條之一規定：「中華民國九十四年一月
        七日刑法修正施行後，刑法分則編所定罰金之貨幣單位
        為新臺幣（第一項）。九十四年一月七日刑法修正時，
        刑法分則編未修正之條文定有罰金者，自九十四年一月
        七日刑法修正施行後，就其所定數額提高為三十倍。但
        七十二年六月二十六日至九十四年一月七日新增或修正
        之條文，就其所定數額提高為三倍（第二項）」。考其
        立法理由，係因應修正後刑法施行後，依修正刑法第三
        十三條第五款規定，罰金貨幣單位已改為新臺幣，是以
        分則編各罪所定罰金之貨幣單位，自應配合上開規定修
        正，且新刑法施行後既已不再適用「現行法規所定貨幣
        單位折算新臺幣條例」，為使罰金數額趨於一致，避免
        衍生新舊法比較適用問題，以緩和實務適用法律之衝擊
        ，於不變動罰金數額之前提下，而為制定（前揭條文立
        法意旨參照），是適用前揭條文之結果，僅貨幣單位由
        銀元改為新臺幣，其罰金數額實與舊刑法時代適用罰金
        罰鍰提高標準條例第一條額度相同，對於被告而言並不
        發生有利或不利之問題，非屬法律變更，當無須就新舊
        法比較適用，附此敘明。
三、核被告所為，係犯刑法第一百八十五條之三之服用酒類，不
    能安全駕駛動力交通工具而駕駛罪、第二百七十六條第一項
    之過失致人於死罪。其以一駕車肇事行為，同時致被害人蔡
    榮祈、蔡王碧霞死亡，係以一過失行為觸犯二個過失致死罪
    名，為想像競合犯，應依刑法第五十五條之規定從一重過失
    致死罪處斷（參照最高法院九十五年第八次刑事庭會議決議
    認修正後刑法第五十五條但書係科刑之限制，為法理之明文
    化，非屬法律之變更）。又被告前後一段時間在不能安全駕
    駛之狀態下駕駛前揭汽車之行為，係於密切接近時間與地點
    實施，侵害同一公眾行車安全之社會法益，各行為之獨立性
    極為薄弱，依一般社會健全觀念，在時間差距上，難以強行
    分開，刑法評價上，以視為數個舉動之接續施行，合為包括
    之一行為予以評價，較為合理，應認係包括之一罪，而屬接
    續犯。被告所犯上開二罪，犯意各別、行為互殊，應予分論
    併罰。又被告酒醉駕車，因而致人死亡，應依道路交通管理
    處罰條例第八十六條第一項規定，就其所犯過失致死罪部分
    加重其刑。再被告肇事後於警方尚不知何人犯罪前，即主動
    向前往處理之員警黃世昌坦承過失致死之犯行，並接受裁判
    等情，有臺南縣警察局麻豆分局道路交通事故肇事人自首情
    形紀錄表一紙附卷可稽（見相驗卷第十九頁），被告過失致
    死犯行部分，符合修正前刑法第六十二條前段規定之自首要
    件，依法應減輕其刑，並依法先加重後減輕之。爰審酌本件
    交通事故係因被告一時疏忽釀禍致人於死，除被害人二人橫
    死之慘痛外，其家屬與之天人永隔誠為至悲，被告迄今尚未
    與被害人家屬達成民事和解，賠償其損害，被告酒測濃度及
    犯罪後坦承犯行等一切情狀，量處如主文所示之刑，併諭知
    罰金部分易服勞役之折算標準。末查，台灣台南地方法院檢
    察署檢察官移送併辦（九十五年度偵字第九八六三、九八六
    四號）之事實與上揭起訴之事實相同，係同一案件，本院自
    得併予審理，附此敘明。
據上論斷，應依刑事訴訟法第二百九十九條第一項前段、第二百
七十三條之一第一項，道路交通管理處罰條例第八十六條第一項
，刑法第二條第一項、第一百八十五條之三、第二百七十六條第
一項、第四十二條第三項前段、第五十五條，修正前刑法第六十
二條前段，刑法施行法第一條之一，判決如主文。
本案經檢察官乙○○到庭執行職務
中　　華　　民　　國　　96　　年　　6　　月　　26　　日
　　　　　　　　　    交通法庭   法　官　鍾邦久
以上正本證明與原本無異。
如不服本判決，應於判決送達後10日內，向本院提出上訴狀（應
附繕本），上訴於臺灣高等法院臺南分院。
　　　　　　　　　　　　　　　　書記官　陳慧玲
中　　華　　民　　國　　96　　年　　6　　月　　26　　日
附錄本件論罪科刑依據之法條：
中華民國刑法第276條第1項（過失致死罪）
因過失致人於死者，處 2 年以下有期徒刑、拘役或 2 千元以下
罰金。
